【裁判字號】    96,訴,8056
【裁判日期】    970930
【裁判案由】    確認債權不存在
【裁判全文】
臺灣臺北地方法院民事判決              96年度訴字第8056號
原      告  唯耀科技股份有限公司
法定代理人  己○○
訴訟代理人  丁○○
            賴鎮局律師
被      告  交通部民用航空局
法定代理人  李龍文
訴訟代理人  柯莉娟律師
上列當事人間請求確認債權不存在事件，本院於民國97年9 月16
日言詞辯論終結，判決如下：
    主      文
原告之訴駁回。
訴訟費用由原告負擔。
    事實及理由
一、查被告之法定代理人於原告起訴時為乙○○，嗣於民國97年
    7 月16日變更為李龍文，此有行政院令在卷可稽，其聲明承
    受訴訟，於法尚無不合，先此敘明。
二、原告起訴主張：
    原告從未答應或授權訴外人寰訊科技顧問股份有限公司（下
    稱寰訊公司），擔任該公司與被告所簽訂「民用航空局委外
    檔案回溯編目建檔暨影像掃瞄數位化採購專案」契約當中專
    案保固計畫書（下稱系爭保固計畫書）之連帶保證廠商，詎
    原告竟於96年5 月間接獲被告委任律師發函，要求原告依系
    爭保固計畫書與寰訊公司連帶給付不足之保固保證金新臺幣
    （下同）2,012,504 元，始知原告之公司大小章均遭偽刻，
    且負責人「己○○」之姓名亦遭偽造而擔任系爭保固計畫書
    之連帶保證廠商，而被告更有未善盡對保責任之過失。按法
    律關係之存否不明確，致原告在私法上之地位有受侵害之危
    險，而此危險得以對於被告之確認判決除去之者，即得依民
    事訴訟法第247 條之規定提起確認之訴，最高法院52年臺上
    字第1922號判例可資參照。本件因被告依系爭保固計畫書要
    求原告負連帶保證責任，而使原告私法上之地位顯有受侵害
    之危險，且縱使寰訊公司同意給付保固保證金，上開危險仍
    非經由本件確認之訴無法除去，而有確認判決之法律上利益
    ，是原告自得提起消極確認之訴請求確認上開保證債務不存
    在，並應由被告舉證系爭保固計畫書中原告之公司與法定代
    理人印章、簽名為真正。並聲明：確認原告對於被告所負2,
    012,504元之保證債務不存在。
三、被告辯稱：
    被告確曾依系爭保固計畫書委任律師發函請求原告履行連帶
    保證責任，惟系爭保固計畫書乃寰訊公司所提供，且寰訊公
    司當時曾提出原告於95年11月21日傳真予寰訊公司之最新公
    司登記事項卡、營利事業登記證、營業人銷售與稅額申報書
    、營業稅繳款書及確認原告同意為保固計畫之連帶保固廠商
    之說明書，使被告有充分理由相信系爭保固計畫書當中原告
    之印文為真正而屬善意第三人，應受保障，是原告提起消極
    確認之訴，自應舉證系爭保固計畫書中之印文為偽造。且所
    謂對保，並非保證契約之成立要件，被告縱未進行對保手續
    ，亦無任何過失可言，原告自不得據此免除其保證廠商之責
    。至於證人戊○○之證詞前後不一，可信度甚低，且依臺灣
    臺北地方法院97年度偵字第3584號偵查案件所為之調查，實
    係原告之副總經理丙○○請原告之財務副理自行刻印原告之
    公司及負責人印章，用於系爭保固計畫書上，而原告之所以
    同意擔任連帶保證人，係出於原告法定代理人授權副總經理
    丙○○與寰訊公司洽商股份交易事宜之對價關係，由該等事
    實即足以證明原告有與被告締結連帶保證契約之意。況寰訊
    公司總經理甲○○已提供個人本票替代寰訊公司繳交保固保
    證金之餘額2,012,504 元，並由寰訊公司自費完成系爭保固
    計畫書中所約定之瑕疵修補等保固責任，是主債務人寰訊公
    司既已與被告達成協議履行保固責任，而無庸由原告負擔系
    爭保固計畫之責，其提起本件消極確認之訴，即已欠缺確認
    利益，所提訴訟自屬無據，應予駁回。並聲明：如主文所示
    。
四、按確認法律關係之訴，非原告有即受確認判決之法律上利益
    者，不得提起之，民事訴訟法第247條第1項前段定有明文。
    且確認之訴非原告有即受確認判決之法律上利益者，不得提
    起。所謂即受確認判決之法律上利益，係指法律關係之存否
    不明確，原告主觀上認其在法律上之地位有不安之狀態存在
    ，且此種不安之狀態，能以確認判決將之除去者而言（最高
    法院52年臺上字第1240號判例參照）。查本件原告起訴請求
    確認被告依系爭保固計畫書請求其給付之保固保證金2,012,
    504元債務不存在，而此債務業經寰訊公司與被告於97年9月
    2 日簽訂協議書，約定由寰訊公司提供以其負責人庚○○或
    總經理甲○○（協議書誤載為毛向忻）個人為發票人，受款
    人為被告，發票地及付款地皆為臺北市，票面金額2,012,50
    4元之即期本票，作為替代繳交保固保證金餘額2,012,504元
    以擔保履行保固責任，且寰訊公司總經理甲○○並已依該協
    議書提供票號TH000000 0號之本票，此有協議書及本票在卷
    可稽（本院卷第139頁至第141頁）。依此協議書之內容，被
    告業已同意系爭保固計畫書之2,012,504 元保固保證金債務
    ，由甲○○出具本票予以取代，是此等2,012,504 元之保固
    保證金債務既已由寰訊公司履行而消滅不復存在，並無法律
    關係存否不明之情形，易言之，原告即無任何法律地位不安
    之狀態，亦因此無從以確認判決將之除去。從而，原告於本
    件訴訟中並無即受確認判決之法律上利益，而欠缺保護必要
    ，其提起本件確認之訴，為無理由，應予駁回。
五、本件事證已臻明確，兩造其餘攻擊、防禦方法及未經本院援
    用之證據，核予判決結果不生影響，爰不予逐一論駁，附此
    敘明。
六、訴訟費用負擔之依據：民事訴訟法第78條。
中    華    民    國    97    年    9     月    30    日
                  民事第四庭    法  官  余明賢
以上正本係照原本作成
如對本判決上訴，須於判決送達後20日內向本院提出上訴狀
中    華    民    國    97    年    9     月    30    日
                                書記官  楊勝欽


司法院資訊處製作；財團法人民間司法改革基金會備份。
